臺灣高雄地方法院刑事判決　　　　　　　　　　　　　九十年度易字第三一四號
　　公　訴　人　臺灣高雄地方法院檢察署檢察官
　　被　　　告　丁○○
　　　　　　　　丙○○
右列被告等因恐嚇取財案件，經檢察官提起公訴（九十年度偵字第一二六二號），本
院判決如左：
    主  文
丙○○共同意圖為自己不法之所有，以恐嚇使人將本人之物交付，未遂，累犯，處有
期徒刑柒月。扣案之門號0000000000號行動電話壹具沒收。
丁○○公訴不受理。
    事  實
一、丙○○前因預備殺人、違反麻醉藥品管理條例及戡亂時期肅清煙毒條例等罪，經
    本院裁定應執行有期徒刑九年二月，於民國八十九年十一月十一日執行完畢。其
    於八十九年十二月初得知材和營造有限公司（下稱材和公司）在高雄市○○○路
    二七六號工地承包重建工程，竟與丁○○（已於九十一年三月二十八日死亡）共
    同基於意圖為自己不法所有之犯意聯絡，接續自八十九年十二月八日起至九十年
    一月二日止，以前往上開工地，或撥打門號0000000000、00000
    00000號行動電話至材和公司之方式，共同向該工地之現場負責人甲○○恐
    嚇稱：「該工地為渠等之地盤，施工需要付茶水費，否則會出事，無法施工」，
    有時亦透過該工地之業主楊金龍、主任乙○○向甲○○轉告前開內容，致甲○○
    心生畏懼而向警方報案，詎丙○○與丁○○仍一再持前詞向甲○○要脅恐嚇，甲○○遂於警方安排下，同意於九十年一月三日交付茶水費二萬元予丙○○。迨是
    日下午三時三十分許，丙○○至上開工地向甲○○收取二萬元欲離開時，即為現
    場埋伏員警當場查獲而未得逞，並扣得丙○○（門號0000000000號）
    、沈玉良（門號0000000000號）所有供上開恐嚇取財犯罪所用之行動
    電話各一具。
二、案經高雄市政府警察局苓雅分局報請臺灣高雄地方法院檢察署檢察官偵查起訴。
    理  由
壹、被告丙○○部分：
一、訊據被告丙○○對於右述時、地向被害人甲○○收取二萬元後旋經在場埋伏員警
    查獲乙情坦承不諱，雖矢口否認有何恐嚇取財未遂犯行，辯稱：我沒有與丁○○
    至上開工地揚言恐嚇，也從未撥打行動電話至上開工地，我不知道丁○○有去恐
    嚇甲○○，丁○○曾向我借行動電話使用，我不知道丁○○撥打給誰，九十年一
    月三日甲○○找我要我把二萬元交給丁○○，我以為甲○○欠丁○○錢，就代為
    收受，結果馬上被在工地外埋伏的警察查獲云云。經查：
（一）右述事實業據被告丙○○於警訊中坦承：丁○○前往成功一路二七六號工地恐
      嚇稱開工需給錢，該工地負責人甲○○同意支付茶水費二萬元，丁○○叫我到
      該工地找甲○○收錢，得手後我可分得八千元，九十年一月三日甲○○打我的
      行動電話給我，我與甲○○相約於同日下午三時三十分至工地取款，我依約前
      往拿錢，一走出工地即為警查獲等語不諱（見警卷第六頁），核與被害人甲○○指訴：丙○○與丁○○多次至工地向我恐嚇說該工地為渠等之地盤，施工需
      要付茶水費，否則會出事，無法施工，我不予理會，結果丙○○與丁○○一再
      打電話來材和公司恐嚇，有時我不在，他們便透過業主楊金龍及工地主任乙○○轉告，丙○○與丁○○二人均有恐嚇行為，丙○○還打電話跟我要茶水費，
      九十年一月三日是丙○○自己來工地向我收錢，之前我有通知警察在工地外埋
      伏，並將欲交付丙○○之二萬元鈔票影印，丙○○一走出工地即為警逮捕，警
      方在丙○○身上搜出之二萬元紙鈔經比對後與我先前影印之鈔票相同（見本院
      九十一年三月六日訊問筆錄）之情節相符，並經證人即工地主任乙○○證稱：
      丁○○等人曾一同來工地，說施工要給茶水費，否則會出事，並要我們轉告甲○○，我們就向甲○○反應，甲○○告訴我們說他有報警（見偵查卷第四十九
      頁、本院九十年九月二十六日、九一一年二月二十二日訊問筆錄）等語屬實，
      且有扣押物品清單乙紙、贓物認領保管收據乙份、被害人甲○○所有之千元鈔
      票影本二十張、被告丙○○身上搜出之千元鈔票影本二十張存卷可參，及被告
      丙○○、案外人沈玉良所有之行動電話各一具扣案可資佐證，從而被告丙○○
      確有與同案被告丁○○共同恐嚇被害人甲○○未得逞之犯行，堪以認定。
（二）被告丙○○先辯以：因為丁○○沒聯絡電話，所以留我的行動電話給甲○○，
      當時我是成功一路二七四號文聖殿廟前停車場收費員，常在工地附近走動云云
      （見警卷第七頁、偵查卷第三十九頁），嗣於本院審理時翻異前詞，改稱：丁○○曾向我借行動電話使用，我不知道他打給何人，案發時我是在工地前擺攤
      賣香雞排云云（見本院九十一年四月二十五日審判筆錄），其供詞前後矛盾，
      反覆不一致，是否可信已非無疑。且被告丙○○與同案被告丁○○共同前往工
      地出言恐嚇，被告丙○○亦曾以撥打電話方式恐嚇被害人甲○○乙節，業據被
      害人甲○○指述綦詳，已如前述，衡諸被害人甲○○與被告丙○○互不相識，
      彼此無夙怨嫌隙，理應無刻意設詞誣陷被告丙○○之可能，是被害人甲○○之
      陳述應可採信。佐以被告丙○○為警查獲時，辯稱身上二萬元係於九十年一月
      二日晚上在雙喜檳榔攤贏得，經警比對發現與被害人甲○○留存鈔票影本之號
      碼相符，方承認該二萬元係向被害人甲○○收取等情，有被告丙○○於九十年
      一月三日下午三時五十分出具之書證乙紙、被害人甲○○所有之千元鈔票影本
      二十張、被告丙○○身上搜出之千元鈔票影本二十張存卷可憑，苟被告丙○○
      並未與同案被告丁○○共同恐嚇被害人甲○○，則為警查獲時大可直接供出該
      筆錢僅係單純代同案被告丁○○向被害人甲○○收受，何需偽稱該錢係其所贏
      得？益徵被告丙○○前開所辯純屬卸責之詞，不足採信。綜上所述，本案罪證
      明確，被告丙○○之犯行堪以認定，應予依法論科。
二、核被告丙○○所為，係犯刑法第三百四十六條第三項、第一項恐嚇取財未遂罪。
    按刑法第三日四十六條之恐嚇取財罪，係以恐嚇使人生畏怖心而交付財物為要件
    ，本案被告丙○○雖於八十九年十二月初起以恐嚇使被害人甲○○生畏怖心，然
    被害人甲○○於九十年一月三日下午三時三十分許攜款二萬元交付被告丙○○，
    此乃出於與警察聯繫後為便利破案之原因，並非因被害人甲○○畏怖心所致，自
    應僅論以恐嚇取財未遂罪，而依刑法第二十六條前段之規定，減輕其刑。公訴人
    以恐嚇取財既遂之法條起訴，容有未洽，起訴法條應予變更（最高法院四十二年
    臺上字第四四○號刑事判例、八十年度臺上字第一三一五號刑事判決意旨參照）
    。被告丙○○自八十九年十二月八日起至九十年一月二日止，多次至上開工地或
    以撥打電話方式，直接或透過工地業主楊金龍、主任乙○○轉告，向被害人甲○○恐嚇之行為，其主觀對象僅為被害人甲○○一人，應屬單純一罪之接續犯。被
    告丙○○與被告丁○○就上開犯行有犯意聯絡與行為分擔，為共同正犯。被告丙○○前因預備殺人、違反麻醉藥品管理條例及戡亂時期肅清煙毒條例等罪，經本
    院裁定應執行有期徒刑九年二月，於民國八十九年十一月十一日執行完畢，此有
    臺灣高雄地方法院檢察署刑案資料查註紀錄表乙紙附卷足稽，其於五年內再犯本
    件最重本刑為有期徒刑以上之罪，為累犯，應依刑法第四十七條規定加重其刑，
    並依法先加後減之。審酌被告丙○○正值壯年，不思循合法正當途徑謀求財富，
    竟以施工需茶水費為由，向被害人甲○○恐嚇交付金錢，所為非但危害被害人甲○○之財產權，且影響社會治安甚鉅，犯後猶卸詞圖卸等一切情狀，量處如主文
    所示之刑。扣案之門號0000000000號行動電話一具係被告丙○○所有
    ，業據被告丙○○自承在卷，且為供本件恐嚇取財未遂所用之物，爰依刑法第三
    十八條第一項第二款之規定宣告沒收。至門號0000000000之行動電話
    一具係案外人沈玉良所有，有扣押物品清單乙紙足據，與刑法第三十八條之規定
    不符，本院自不得予以宣沒收，附此敘明。
貳、被告丁○○部分：
一、公訴意旨略以：被告丁○○與同案被告丙○○共同意圖為自己不法之所有，於八
    十九年十二月初得知材和公司在高雄市○○○路二七六號工地承包重建工程，即
    自八十九年十二月八日起至九十年一月二日止，共同至上開工地或以撥打電話之
    方式，直接或透過上開工地業主楊金龍、主任乙○○轉告，接續向被害人即工地
    之負責人甲○○恐嚇稱：「該工地為渠等之地盤，施工需要付茶水費，否則會出
    事，無法施工」，被害人甲○○不得已同意給付二萬元茶水費，九十年一月三日
    下午三時卅分，同案被告丙○○依被告丁○○之指示至上開工地向被害人甲○○
    收取二萬元時，為警當場查獲，因認被告丁○○涉有共同恐嚇取財罪嫌云云。
二、按被告死亡者，法院應諭知不受理之判決，刑事訴訟法第三百零三條第五款定有
    明文。經查被告丁○○業於民國九十一年三月二十八日死亡，有除戶戶籍謄本一
    紙附於高雄市前金區戶政事務所九十一年四月十六日高市金戶字第○九一○○○
    一一五六號函內可稽，揆諸前開說明，就被告丁○○部分爰不經言詞辯論，逕為
    諭知不受理之判決。
據上論斷，應依刑事訴訟法第二百九十九條第一項前段、第三百條、第三百零三條第
五款、第三百零七條，刑法第二十八條、第三百四十六條第三項、第一項、第二十六
條前段、第四十七條、第三十八條第一項第二款，判決如主文。
本案經檢察官李靜文到庭執行職務。
中      華      民      國      九十一      年    五    月      九      日
                                  臺灣高雄地方法院刑事第四庭
                                        審判長法官    黃建榮
                                              法官    張桂美
                                              法官    莊珮君
右正本證明與原本無異。
如不服本判決，應於判決送達後十日內，向本院提出上訴狀。
                                            書記官    王高山
中    華    民    國      九十一      年      五      月      十      日
